臺灣臺北地方法院刑事判決
111年度易字第163號
公  訴  人  臺灣臺北地方檢察署檢察官
被      告  陳冠綸


                    （現於法務部矯正署臺北監獄臺北分監執行中）
選任辯護人  方志偉律師（法律扶助律師）            
            廖駿豪律師
上列被告因毒品危害防制條例案件，經檢察官提起公訴（110年
度毒偵字第2453號），本院判決如下：
　　主  文
陳冠綸施用第二級毒品，處有期徒刑肆月，如易科罰金，以新臺
幣壹仟元折算壹日。
　　事　實
一、陳冠綸前於民國108年間因施用毒品案件，經臺灣新北地方
    法院以108年度毒聲字第464號裁定送觀察、勒戒後，認無繼
    續施用毒品傾向，於109年3月19日執行完畢，並經臺灣新北
    地方檢察署檢察官以108年度毒偵字第4162號為不起訴處分
    確定後。詎仍不知悔改，基於施用第二級毒品之犯意，於觀
    察、勒戒執行完畢釋放後3年內之109年11月11日下午某時，
    在臺北市某友人住處，施用第二級毒品甲基安非他命1次。
    嗣於同年月13日凌晨4時8分許，在臺北市○○區○○路0段000號
    前為警查獲，始查悉上情。
二、案經臺北市政府警察局大安分局報告臺灣臺北地方檢察署檢
    察官偵查後起訴。　
　　理  由
壹、程序部分：
一、施用毒品起訴程式之審查：
  　按「依前項規定為觀察、勒戒或強制戒治執行完畢釋放後，
    3年後再犯第10條之罪者，適用前2項之規定」，毒品危害防
    制條例第20條第3項定有明文。查被告於108年間因施用毒品
    案件，經臺灣新北地方法院以108年度毒聲字第464號裁定送
    觀察、勒戒後，認無繼續施用毒品傾向，於109年3月19日執
    行完畢，並經臺灣新北地方檢察署檢察官以108年度毒偵字
    第4162號為不起訴處分等情，有臺灣高等法院被告前案紀錄
    表在卷可稽。被告係於上開觀察、勒戒執行完畢後3年內之1
    09年11月11日，再犯本案施用毒品案件，應依毒品危害防制
    條例第20條第3項規定予以追訴、處罰。
二、證據能力部分：
　㈠被告及其選任辯護人爭執被告於109年11月13日警詢不利於己
    之供述，係因偵查機關因違法搜索而為之違法逮捕，違反刑
    事訴訟法第156條第3項之規定，不得作為證據云云，惟查，
    經本院勘驗該日之警詢錄音，勘驗結果除得悉該警詢筆錄確
    為被告斯時警詢中供述之要旨、員警先確認人別及行權利告
    知外，員警並有確認筆錄確屬實在，及出於自有意志，而有
    以下對話：「男警：以上所述是否實在？被告：實在。男警
    ：是否為你本人自由意識下陳述？被告：實在。男警：是否
    為你本人自由意識下陳述？被告：是。」（見本院易字卷第
    60頁），當下狀況更屬平和乙情，亦有本院勘驗筆錄與監視
    器畫面擷圖等可資佐證（見本院易字卷第51至61頁、第105
    至110頁），足謂員警於當下處理及詢問之際確恪遵法律規
    定、嚴守程序正義，對被告態度亦屬良好無誤，難謂有何出
    於強暴、脅迫、利誘、詐欺、疲勞訊問、違法羈押或其他不
    正之方法可言。而此部分與被告及其選任辯護人所辯之違法
    搜索，乃係獨立之偵查作為。被告及其選任辯護人此部分所
    辯，當屬無稽。但為如實呈現被告斯時答詢情形，仍認以本
    院勘驗筆錄所載最為詳盡，故若被告部分回答未經記載於警
    詢筆錄上，猶以本院勘驗筆錄所載之應答內容為準，爰予指
    明。
　㈡辯護人主張被告係因員警違法搜索扣得第二級毒品甲基安非
    他命3包、含有第二級毒品甲基安非他命殘渣之湯匙1支、吸
    管1支，而遭警帶回採尿，且被告係在遭違法扣得扣案證物
    後，就後續採尿程序採取容任或放棄抵抗態度之當然結果，
    故搜索扣押筆錄、扣押物品目錄表及交通部民用航空局航空
    醫務中心毒品鑑定書、臺北市政府警察局偵辦毒品尿液委驗
    單及及台灣尖端先進生技醫藥股份有限公司濫用藥物實驗室
    濫用藥物檢驗報告均無證據能力云云。經查：
　⒈證人即查獲員警莊馥睿於本院審理中結證稱：在109年11月13
    日凌晨，伊有至臺北市○○路0段000號前處理本件被告與他人
    之糾紛，員警先幫被告把手機拿回來之後，林祐陞向警方表
    示被告的隨身後背包藏有違禁物品，盤查被告及林祐陞的身
    份，皆為毒品調驗人口，警方合理懷疑被告隨身後背包，確
    實藏有違禁物品，警方就請被告把後背包打開，被告自己打
    開後背包，拿出一個化妝包，化妝包打開來就有一根吸管，
    吸管裡面有第二級毒品甲基安非他命的殘渣。之後被告又分
    別拿出一個透明塑膠罐、一個白色塑膠罐，經警方目視裡面
    一樣藏有第二級毒品甲基安非他命，並查獲裝有第二級毒品
    甲基安非他命之夾鏈袋等語（見本院易字卷第133至140頁）
    。
　⒉本件經勘驗現場密錄器影片畫面，結果如下：「
　　檔案名稱：2020_1113_035559_004
　　檔案時間：3分1秒
　　（1分55秒）
　　男警：喔，好沒關係啦，你們東西稍微看一下，啊如果我們
    沒有事就讓你們離開了。
　　女警：我們確認沒事就讓你走了啊。
　　（2分1秒，被告聽到確認沒事就可以走，隨即走至人行道邊
    ）
　　男警：這裡面都是你的東西喔？
　　（2分12秒，被告將後背包放置於胸前，雙手拉開後背包拉
    鍊）
　　被告：等一下喔。
　　女警：看看喔。
　　被告：零錢。
　　男警：放著，我們看就好。
　　被告：然後還有他的針。
　　被告：這邊還有餅乾。
　　女警：餅乾。
　　被告：然後這邊是我的盥洗用品
　　女警：喔，好多零錢。
　　被告：他哥哥給我的，
　　女警：那個是什麼針？
　　被告：這是胰島素的針啊，他的啊。
　　（2分27秒，男警伸手將裝有注射針筒之包裝袋取出觀看）
　　男警：他是平常？
　　女警：糖尿病？
　　被告：他有糖尿病。
　　女警：然後，欸，然後。
　　被告：這是我那個。
　　男警：然後他那包也是那個喔？
　　被告：對，裡面都是，然後我也是還沒放進去而已。
　　女警：那個小袋。
　　被告：對就是這個。
　　（2分43秒，被告左手從背包內抓起一個小袋子，並用左手
    指向男警手上另一個袋子）
　　女警：可以看一下嗎？
　　男警：這小包我們看一下好嗎？
　　（2分45秒，男警用手抓一下被告左手之黑色小袋子，隨即
    放開）
　　被告：因為我。
　　（2分47秒，被告將手上黑色小袋子之拉鍊打開）
　　被告：就這樣啊。
　　（2分50秒，被告雙手撐開黑色小袋子，翻開給員警觀看內
    容物）
　　被告：酒精棉片啊，跟一些袋子啊。
　　（2分53秒，男警雙手拉著黑色小袋子兩側，袋內可見夾鏈
    袋）
　　男警：換我看。
　　被告：就袋子、酒精棉片、還有那個。
　　（2分59秒，男警雙手拉著黑色小袋子兩側，被告右手拇指
    翻動袋內物品供男警觀看，袋內可見透明條狀物）
　　被告：就這樣啊。
　　男警：啊這什麼？
　　（3分1秒，男警伸手碰觸透明條狀物，本段檔案結束）」
　⒊依據上開勘驗結果及員警之證述，就本案搜索查獲經過，警
    方於上揭時地並未執有搜索票，且尚未有明顯事實足認被告
    有攜帶足以自殺、自傷或傷害他人生命或身體之物，員警在
    未告知被告於法律上並無忍受義務，且難認在員警實施臨檢
    之心理壓力下，被告基於真摯之同意而自願性接受搜索，即
    檢視被告之背包，是本案搜索與同意搜索之要件不符。又警
    方於該處搜索後，扣得第二級毒品甲基安非他命3包（淨重
    分別為0.042公克、0.017公克、0.384公克）、含有第二級
    毒品甲基安非他命殘渣之湯匙1支、吸管1支等情，有搜索扣
    押筆錄、扣押物品目錄表在卷（見偵卷第23至29頁）及各該
    扣案物扣案可稽，是該第二級毒品甲基安非他命3包（淨重
    分別為0.042公克、0.017公克、0.384公克）、含有第二級
    毒品甲基安非他命殘渣之湯匙1支、吸管1支係違法取得之證
    據無疑。
　⒋本院認本件違法搜索扣得之證據即第二級毒品甲基安非他命3
    包（淨重分別為0.042公克、0.017公克、0.384公克）、含
    有第二級毒品甲基安非他命殘渣之湯匙1支及吸管1支，警方
    據此所製作之搜索扣押筆錄、扣押物品目錄表及交通部民用
    航空局航空醫務中心毒品鑑定書均無證據能力，說明如下：
  ⑴按除法律另有規定外，實施刑事訴訟程序之公務員因違背法
    定程序取得之證據，其有無證據能力之認定，應審酌人權保
    障及公共利益之均衡維護，刑事訴訟法第158條之4定有明文
    。對於違法搜索、扣押所取得之證據，除法律另有規定外，
    為兼顧程序正義及發現實體真實，應由法院於個案審理中，
    就個人基本人權之保障及公共利益之均衡維護，依比例原則
    及法益權衡原則，予以客觀之判斷，亦即宜就㈠違背法定程
    序之程度。㈡違背法定程序時之主觀意圖（即實施搜索、扣
    押之公務員是否明知違法並故意為之）。㈢違背法定程序時
    之狀況（即程序之違反是否有緊急或不得已之情形）。㈣侵
    害犯罪嫌疑人或被告權益之種類及輕重。㈤犯罪所生之危險
    或實害。㈥禁止使用證據對於預防將來違法取得證據之效果
    。㈦偵審人員如依法定程序，有無發現該證據之必然性。㈧證
    據取得之違法對被告訴訟上防禦不利益之程度等情狀予以審
    酌，以決定應否賦予證據能力（最高法院93年台上字第664
    號判例可參）。
  ⑵本案扣得之第二級毒品甲基安非他命3包（淨重分別為0.042
    公克、0.017公克、0.384公克）、含有第二級毒品甲基安非
    他命殘渣之湯匙1支，經送交通部民用航空局航空醫務中心
    ，檢出安非他命陽性反應等情，有交通部民用航空局航空醫
    務中心毒品鑑定書在卷可參（見偵字卷第117頁）。惟本案
    警員至上址搜索扣押之犯罪偵查程序，違背法定程序，已如
    前述，且對被告隱私權所造成之侵害程度，難認輕微，相較
    於被告本案所涉犯施用第二級毒品罪（法定本刑為3年以下
    有期徒刑），尚非屬重罪，而施用毒品本質上屬戕害自身之
    行為，對國家、社會法益所生危害非鉅；況被告施用毒品後
    ，於數日內尚能自尿液或毛髮中檢出毒品成分，亦無保全證
    據之急迫性，經本院依比例原則、法益權衡原則予以衡酌後
    ，認應排除本案警方依違法程序取得之證物（甲基安非他命
    3包、含有第二級毒品甲基安非他命殘渣之湯匙1支及吸管1
    支）、警方據此所製作之搜索扣押筆錄、扣押物品目錄表及
    衍生之上開交通部民用航空局航空醫務中心毒品鑑定書作為
    證據使用，期使警方日後查緝此類犯罪時，能遵守正當法律
    程序，以保障人權。
  ⒌本院認警方對被告採尿所製作之臺北市政府警察局偵辦毒品
    尿液委驗單及台灣尖端先進生技醫藥股份有限公司濫用藥物
    實驗室濫用藥物檢驗報告（尿液檢體編號：150608）有證據
    能力，說明如下：
　⑴按實施刑事訴訟程序之公務員於違法取得證據後，復據以進
    一步取得衍生證據，縱與先前之違法取證具有如毒樹、毒果
    之因果關聯性，然該進一步採證之程序，苟屬合法且與先前
    違法取證係個別獨立之偵查行為，我國刑事訴訟法並無排除
    其作為證據之明文；必先前違法之取證，與嗣後取得衍生證
    據之行為，二者前後密切結合致均可視為衍生證據取得程序
    之一部，且先前取證程序中所存在之違法事由並影響及於其
    後衍生證據之調查、取得，始得依其違法之具體情況，分別
    適用刑事訴訟法證據排除之相關規定，認無證據能力（最高
    法院102年度台上字第3254號判決意旨可資參照）。
　⑵查被告及其選任辯護人雖辯稱：被告並未同意採集尿液，亦
    未簽立勘察採證同意書，卷內亦無被告同意或強制採證之說
    明或文件，應無證據能力云云，惟證人即執行採尿之員警陳
    俊皓證稱：本件委驗單伊有蓋章，是伊陪同鑑驗的，在正常
    流程，伊會給被告看尿液編號、委驗單上也有編號，之後會
    請被告簽名蓋印，但本件因為被告聲請提審後當庭釋放，所
    以委驗單沒有簽名及蓋印，但其餘程序都一致等語（見本院
    易字卷第140至144頁）。本院復參酌被告於警詢之供述，經
    本院當庭勘驗，被告業於警詢自承警方提供尿液採集瓶後，
    由被告親自洗滌乾淨尿放採集，及確有施用第二級毒品甲基
    安非他命之情，而有以下對話：「男警：啊你最後一次吸食
    咧，最近的一次？被告：今天。男警：就今天嘛喔？被告：
    嗯。」（見本院易字卷第56頁）、「男警：警方所提供的尿
    液採集瓶，是否為你親自洗滌乾淨之後親自尿放採集？被告
    ：嗯。男警：並於你面前封緘？（15分40秒）被告：嗯。」
    （見本院易字卷第59頁）。另被告於本院審理中供稱：本件
    伊不爭執警方有提供尿液採集瓶，且此為親自洗滌乾淨後排
    放等語（見本院易字卷第62頁），則被告既係自願配合警方
    採尿，本件採尿程序並無違法情事，被告復肯認本案之台灣
    尖端先進生技醫藥股份有限公司濫用藥物實驗室濫用藥物檢
    驗報告（尿液檢體編號：150608）所檢驗之尿液為其本人所
    排放，則採尿程序與上開違法搜索部分，顯係個別獨立之合
    法偵查作為，自不影響警方嗣後依法採集被告尿液送驗之合
    法性，故警方因採集被告尿液而製作之臺北市政府警察局偵
    辦毒品尿液委驗單及及台灣尖端先進生技醫藥股份有限公司
    濫用藥物實驗室濫用藥物檢驗報告（尿液檢體編號：150608
    ）（見偵卷第163至164頁），均非公務員違背法定程序所取
    得之證據，應有證據能力。
貳、實體部分：
一、認定犯罪事實所憑之證據及理由
　　訊據被告固坦承所採集之尿液呈安非他命類陽性反應及於警
    詢、檢察官偵查均自承確有施用第二級毒品甲基安非他命之
    情（見本院易字卷第56頁、偵卷第34頁、本院易字卷第62頁
    ），惟辯稱本件執法程序不合法云云，被告之選任辯護人亦
    為被告辯護稱：排除違法取得之證據後，本件無法證明被告
    犯罪云云，惟本件臺北市政府警察局偵辦毒品尿液委驗單及
    台灣尖端先進生技醫藥股份有限公司濫用藥物實驗室濫用藥
    物檢驗報告（尿液檢體編號：150608）具有證據能力乙節，
    業據本院詳予述明如前，上開證據足徵被告經警採集之尿液
    經送驗結果，呈安非他命陽性反應等情，而得作為被告自白
    之補強證據，足認被告上開任意性自白與事實相符，堪以採
    信。本件事證明確，被告施用第二級毒品之犯行堪以認定，
    應依法論科。
二、論罪科刑：
  ㈠按甲基安非他命係毒品危害防制條例第2條第2項第2款所定之
    第二級毒品，不得非法持有、施用。是核被告所為，係犯毒
    品危害防制條例第10條第2項之施用第二級毒品罪。其施用
    前持有甲基安非他命之低度行為，應為其施用之高度行為所
    吸收，均不另論罪。
　㈡爰以行為人之責任為基礎，審酌被告之前多次因施用毒品案
    件，經法院裁定送觀察、勒戒及判處罪刑確定，應知毒品之
    危害，猶漠視政府制定毒品危害防制條例杜絕毒品犯罪之禁
    令，未能徹底戒絕毒品，再犯本案施用第二級毒品犯行，並
    衡酌被告之犯後態度，且念及施用毒品本質上係戕害自身健
    康之行為，未嚴重破壞社會秩序及侵害他人權益，兼衡其犯
    罪動機、目的、手段、自述之智識程度及家庭生活狀況等一
    切情狀，量處如主文所示之刑，並諭知易科罰金之折算標準
    。　
據上論斷，應依刑事訴訟法第299條第1項前段，毒品危害防制條
例第10條第2項，刑法第11條前段、第41條第1項前段，判決如主
文。
本案經檢察官郭建鈺提起公訴，檢察官劉文婷到庭執行職務。
中　　華　　民　　國　　111 　年　　8 　　月　　30　　日
　　　　　　　　　刑事第四庭    法　官　曾名阜
上正本證明與原本無異。
如不服本判決應於收受送達後20日內向本院提出上訴書狀，並應
敘述具體理由；其未敘述上訴理由者，應於上訴期間屆滿後20日
內向本院補提理由書（均須按他造當事人之人數附繕本）「切勿
逕送上級法院」。因疫情而遲誤不變期間，得向法院聲請回復原
狀。

                                 書記官  李宜蓁
                                 
中　　華　　民　　國　　111 　年　　8 　　月　　30　　日
       
附錄本案論罪法條全文：
毒品危害防制條例第10條
施用第一級毒品者，處6月以上5年以下有期徒刑。
施用第二級毒品者，處3年以下有期徒刑。